【裁判字號】    97,交聲,314
【裁判日期】    971030
【裁判案由】    違反道路交通管理處罰條例聲明異議
【裁判全文】
臺灣基隆地方法院交通事件裁定         97年度交聲字第314號
原處分機關  交通部公路總局臺北區監理所基隆監理站
異  議  人
即受處分人  甲○○
                    國民
上列受處分人因違反道路交通管理處罰條例案件，對於交通部公
路總局臺北區監理所基隆監理站中華民國97年8 月25日所為之處
分（原處分案號：基監字第裁42-1AD277385號），聲明異議，本
院裁定如下：
    主  文
異議駁回。
    理  由
一、原處分意旨略以：異議人即受處分人（下稱異議人）甲○○
    駕駛之車牌號碼2000-DL 號自用小客車，於民國97年7 月4
    日9 時52分許，在臺北市○○路2 號之1 週邊，因有「停車
    時間不依規定」之違規行為，經臺北市停車管理工程處依據
    採證照片製單逕行舉發，異議人於應到案日期97年8 月7 日
    前提出申訴，嗣原處分機關仍認異議人有上開違規行為，乃
    依道路交通管理處罰條例第56條第1 項第9 款之規定，裁處
    異議人罰鍰新臺幣（下同）600 元等語。
二、異議意旨略以：異議人住基隆，不知道台北市有限時停車之
    規定，且該停車處是劃白色停車格，無禁止停車之紅、黃線
    等標線，當天異議人急著去臺大醫院排隊，加上天未亮，所
    以未發現地上有寫字，否則異議人在醫院抽到號碼單後會另
    找停車位云云。
三、按「汽車駕駛人停車時，其停車時間、位置、方式、車種不
    依規定者，處新臺幣（下同）600元以上1,200元以下罰鍰」
    ，道路交通管理處罰條例第56條第1項第9款定有明文。次按
    「停車時間、位置、方式及車種，如公路或警察機關有特別
    規定時，應依其規定」，道路交通安全規則第112條第1項第
    15款亦有明文。
四、本件異議人對於97年7 月4 日9 時52分許，駕駛車牌號碼20
    00-DL 號自用小客車，停放在臺北市○○路2 號之1 週邊之
    限時停車位之事實，為異議人所自承，並有臺北市政府交通
    局97年7 月8 日北市交停字第1AD277385 號舉發違反道路交
    通管理事件通知單影本1 紙及現場採證照片2 幀在卷可稽。
    雖異議人以上開言詞置辯，然查：
  (一)按「地方主管機關為因應停車之需要，得視道路交通狀況，
    設置路邊停車場，並得向使用者收取停車費」、「地方主管
    機關應於路邊停車場開放使用前，將設置地點、停車種類、
    收費時間、收費方式、費率及其他規定事項公告週知。變更
    及廢止時，亦同」、「路邊停車場之費率，應依第31條規定
    定之，其停車費得以計時或計次方式收取，並得視地區交通
    狀況，採累進方式收費或限制停車時間」停車場法第12條第
    1 項、第13條、第14條分別定有明文。而臺北市政府為使駕
    駛人到銀行、郵電機構及公務機關等地點洽辦事情有短時間
    停車需求者能順利覓得付費停車位，乃於市區○○○○道上
    銀行、郵電機構及公務機關前佈設限時停車位，故限時停車
    位，係臺北市政府依停車場法相關規定之授權，為符合民眾
    短時間內之需求，針對市○○○○道之銀行、郵電機構及週
    邊商業大樓旁路邊停車場，所設之限時停車之措施。而在限
    時停車位停車者，至多停車1 小時，車主停車應主動繳費，
    未依規定繳費逾計時器顯示停車時間，主管機關即應依道路
    交通管理處罰條例第56條第1 項第9 款規定舉發。亦即上開
    規定係停車場法第14條所定視地區交通狀況，所採之限制停
    車時間之措施，雖仍附帶有收費之規定，然規範之目的在限
    制停車之時間，以求提高路邊停車週轉率，使停車位空間可
    提供更多民眾之短暫需求，此與一般路邊停車場之收費之目
    的、本質顯有不同。從而，本件限時停車格之設置，於法有
    據。
  (二)再者，觀諸現場採證照片，該停車格旁設有悠遊卡刷卡式計
    時收費器操作步驟說明及載明限時停車位使用規定，其上記
    載「限時停車位（限停1 小時、假日除外）一、收費時間：
    星期一至星期五07：00至20：00、假日依本路段公告時間及
    費率收費；二、15分鐘收費10元、停車時請預先以悠遊卡刷
    卡付費，未刷卡付費將開立1 小時之繳費單，停車逾繳費單
    規定時間則開單告發。」等文字，且該停車格旁亦另設有牌
    告標示，其上亦載明「限停1 小時、假日除外；星期一至星
    期五07：00至20：00每小時40元；假日依本路段公告時間及
    費率收費」等文字，此有現場採證照片6 張附卷足憑。從而
    ，本件異議人違規停車之現場既已清楚設置標示公告週知，
    其上設立之計時收費器，亦附有操作步驟解說、限時停車位
    使用規定及該停車位之限時時段說明等，足資讓異議人辨別
    該車位係限時停車位，是異議人對於本件停車處屬限時停車
    位之情形，自難諉以不知。異議人又稱當時天未亮未發覺地
    上有寫字等語，實係其個人未盡注意義務所致，而有可歸責
    於己之事由，自不得執此卸責脫免裁罰。異議人另稱該停車
    處是劃白色停車格，非劃設紅、黃線等云云，核與本件違規
    事實無涉。故本件事證明確，異議人上開所辯，不足為採。
  (三)綜上，異議人所有之前開自用小客車確實有於前揭時間、地
    點停放之違規行為，經逕行舉發後，原處分機關因而依道路
    交通管理處罰條例第56條第1 項第9 款之規定及違反道路交
    通管理事件統一裁罰基準及處理細則所訂之違反道路交通管
    理事件統一裁罰基準表，裁處罰鍰600 元，核無不當。本件
    異議為無理由，應予駁回。
五、據上論斷，應依道路交通案件處理辦法第19條，裁定如主文
    。
中    華    民    國    97    年    10    月    30    日
                    交通法庭法  官  黃梅淑
以上正本證明與原本無異。
對於本件裁定如有不服，應於收受送達後5 日內，向本院提出抗
告書狀，敘述抗告之理由，抗告於臺灣高等法院。
中    華    民    國    97    年    10    月    30    日
                            書記官  盧鏡合


司法院資訊處製作；財團法人民間司法改革基金會備份。
